【裁判字號】    98,審訴,1656
【裁判日期】    980612
【裁判案由】    偽造文書等
【裁判全文】
臺灣高雄地方法院刑事判決            98年度審訴字第1656號
公  訴  人  臺灣高雄地方法院檢察署檢察官
被      告  丙○○
                    現另案於臺灣高雄監獄執行中
上列被告因偽造文書等案件，經檢察官提起公訴（97年度偵字第
29169 號、98年度偵字第5469號），本院改依簡式審判程序判決
如下：
    主  文
丙○○犯侵占遺失物罪，處罰金新臺幣伍仟元，如易服勞役，以
新臺幣壹仟元折算壹日。又犯行使偽造私文書罪，累犯，處有期
徒刑肆月。偽造之「遠傳電信公司行動電話/ 第三代行動電話服
務申請書」、「臺灣大哥大行動通信網路業務服務申請書」、「
亞太電信公司行動電話申請書」客戶存查聯計肆張；偽造之「遠
傳電信公司行動電話/ 第三代行動電話服務申請書」公司存查聯
、經銷商存查聯上，偽造之「甲○○」署名計捌枚；偽造之「臺
灣大哥大行動通信網路業務服務申請書」公司存查聯上，偽造之
「甲○○」署名壹枚；偽造之「手機及SIM 卡領取切結書」上，
偽造之「甲○○」署名、指印各參枚、陸枚；偽造之「亞太電信
公司行動電話申請書」公司存查聯、經銷商存查聯上，偽造之「
甲○○」署名計肆枚，均沒收之。又犯攜帶兇器竊盜罪，累犯，
處有期徒刑捌月，扣案之十字螺絲起子貳支，均沒收之。前開有
期徒刑部分，應執行有期徒刑拾月。偽造之「遠傳電信公司行動
電話/ 第三代行動電話服務申請書」、「臺灣大哥大行動通信網
路業務服務申請書」、「亞太電信公司行動電話申請書」客戶存
查聯計肆壹張；偽造之「遠傳電信公司行動電話/ 第三代行動電
話服務申請書」公司存查聯、經銷商存查聯上，偽造之「甲○○
」署名計捌枚；偽造之「臺灣大哥大行動通信網路業務服務申請
書」公司存查聯上，偽造之「甲○○」署名壹枚；偽造之「手機
及SIM 卡領取切結書」上，偽造之「甲○○」署名、指印各參枚
、陸枚；偽造之「亞太電信公司行動電話申請書」公司存查聯、
經銷商存查聯上，偽造之「甲○○」署名計肆枚；扣案之十字螺
絲起子貳支，均沒收之。
    事  實
一、丙○○前因槍砲彈藥刀械管制條例案件，經本院以民國91年
    度訴字第1269號判決判處有期徒刑1 年2 月確定，於92年10
    月29日縮短刑期假釋出監，至92年11月22日交付保護管束期
    滿止，因未撤銷假釋，所處有期徒刑視為執行完畢。
二、丙○○於97年7 月5 日上午7 時至10時間之某時，行經高雄
    縣岡山鎮岡山火車站附近，因見甲○○所有健保卡及身分證
    遺留該處（該身分證及健保卡係甲○○於97年7 月5 日上午
    7 時許，在高雄縣岡山鎮岡山火車站對面某便利商店內遺失
    ），遂意圖為自己不法之所有，將上開證件侵占入己。嗣丙○○復基於行使偽造文書、詐欺取財之犯意，於同日上午10
    時許，先持上開證件前往「丁○○○○」（址設高雄市○○
    區○○街65號），偽以「甲○○」之名義，向服務人員洪文
    豪申請遠傳電信公司門號0000000000、0000000000號行動電
    話及臺灣大哥大電信公司門號0000000000（起訴書誤載為00
    00000000）號行動電話，並接續在「遠傳電信公司行動電話
    / 第三代行動電話服務申請書」（計2 份，每份均為1 式3
    聯，即遠傳公司存查聯、客戶存查聯及經銷商存查聯）之「
    申請者簽名欄」上，偽簽「甲○○」之署名計12枚（即每份
    各偽簽2 枚，1 式3 聯計6 枚，2 份計12枚）；在「臺灣大
    哥大行動通信網路業務服務申請書」（計1 份，為1 式2 聯
    ，即臺灣大哥大公司存查聯、客戶存查聯）之「申請人簽章
    欄」上，偽簽「甲○○」之署名計2 枚（即1 份偽簽1 枚，
    1 式2 聯計2 枚）；在「手機及SIM 卡領取切結書」（計3
    份）之「立切結書欄」上，偽簽「甲○○」之署名計3 枚、
    偽蓋「甲○○」指印6 枚（即每份各偽簽署名1 枚、偽蓋指
    印2 枚。3 份則偽簽署名3 枚、偽蓋指印6 枚），而偽造私
    文書。再接續將上開申請書及切結書交付予不知情之洪文豪
    ，而行使之。致使洪文豪陷於錯誤，誤認係甲○○本人申請
    ，遂將上開SIM 卡交付丙○○，足以生損害於甲○○；丁○○○○、遠傳及臺灣大哥大電信公司對顧客資料管理之正確
    性。另丙○○取得前開SIM 卡後，又接續前開行使偽造私文
    書及詐欺取財之犯意，旋於同日前往「緯新通訊行」（址設
    高雄市○○區○○路224 號。起訴書誤載「丁○○○○」）
    ，偽以「甲○○」之名義，向服務人員申請亞太電信公司門
    號0000000000號行動電話，並在「亞太電信公司行動電話申
    請書」（計1 份，為1 式3 聯，即亞太公司存查聯、客戶存
    查聯及經銷商存查聯）之「申請者簽名欄」、「立同意書人
    欄」上，偽簽「甲○○」之署名計6 枚（即各偽簽1 枚，1
    份2 枚，1 式3 聯計6 枚），而偽造私文書。再接續將上開
    申請書及切結書交付予不知情之服務人員，而行使之。致使
    服務人員陷於錯誤，誤認係甲○○本人申請，遂將上開SIM
    卡交付丙○○，足以生損害於甲○○；緯新通訊行、亞太電
    信公司對顧客資料管理之正確性。嗣甲○○發覺有異，乃報
    警循線查獲上情。
三、丙○○於97年10月13日凌晨5 時許，行經高雄市○○區○○
    路93號前，因見乙○○所有車牌號碼Y9-293號營業用小客車
    停放路旁，遂意圖為自己不法之所有，並基於毀損之犯意，
    持客觀上足以對人之生命、身體構成威脅，可供兇器使用之
    十字螺絲起子2 支及牛排刀1 支，以敲破上開車輛副駕駛座
    側車窗之方式，進入車內，竊取乙○○所有汽車音響面板、
    汽車音響零件、計程車表、助波比表、點煙座各1 個、現金
    新臺幣262 元，得手後，旋離開現場。嗣經附近超商店員嚴
    信道發覺，乃報警查獲上情，並扣得丙○○所有供犯加重竊
    盜罪所用之十字螺絲起子2 支。
四、案經乙○○訴由高雄市政府警察局三民分局第二分局報告臺
    灣高雄地方法院檢察署檢察官偵查起訴。
    理  由
一、本件被告丙○○所犯均係死刑、無期徒刑、最輕本刑為3 年
    以上有期徒刑以外之罪，其於準備程序中，就被訴事實均為
    有罪之陳述，經本院告知簡式審判程序之旨，並聽取檢察官
    及被告之意見後，合議庭裁定由受命法官獨任進行簡式審判
    程序，合先敘明。
二、上開犯罪事實，業據被告丙○○於本院審理時坦白承認；核
    與被害人甲○○、乙○○及證人洪文豪、嚴信道於警詢或偵
    查中陳述之情節相符；復有行動電話服務申請書、手機及SI
    M 卡領取切結書、高雄市政府警察局97年11月11日高市警鑑
    字第0970067138號函附之指紋鑑定書、贓物認領保管單、車
    內照片、搜索扣押筆錄、扣押物品目錄表在卷可資佐證。因
    被告自白核均與事實相符，是本件事證明確，被告上開犯行
    ，均堪認定。
三、核被告所為，係犯刑法第337 條之侵占遺失物罪、第216 條
    、第210 條之行使偽造私文書罪、第339 條第1 項之詐欺取
    財罪、第321 條第1 項第3 款之攜帶兇器竊盜罪、第354 條
    之毀損罪。被告偽造署押行為，係偽造私文書行為之部分行
    為；又被告偽造私文書復持以行使，偽造準私文書之低度行
    為應為行使之高度行為所吸收，均不另論罪。被告各次行使
    偽造私文書，向服務人員詐取SIM 卡，為想像競合犯，應均
    依刑法第55條規定，從一重之行使偽造私文書處斷。另被告
    多次行使偽造私文書之行為，均於同日為之，被告顯係在相
    當密接之時地，侵害同一法益，屬接續犯，應論以一罪。被
    告所犯攜帶兇器竊盜罪、毀損罪，係想像競合犯，應依刑法
    第55條規定，從一重之攜帶兇器竊盜罪處斷。起訴書雖漏未
    論及詐欺取財犯行，且就行使偽造私文書部分，除原起訴書
    所載之1 式1 份外，漏未計算其餘1 式2 份或1 式1 份，惟
    此部分之事實，與前開起訴論罪科刑部分，具有想像競合犯
    或實質上一罪關係，為起訴效力所及，本院自應併予審究。
    再者，雖起訴書論罪法條欄漏載毀損罪名，然因起訴書犯罪
    事實欄已載明被告敲破車窗玻璃之事實，且被害人乙○○亦
    於警詢中表示：要提出告訴等語，故此部分應已發生起訴之
    效力，本院亦應審究。被告前因槍砲彈藥刀械管制條例案件
    ，經本院以91年度訴字第1269號判決判處有期徒刑1 年2 月
    確定，於92年10月29日縮短刑期假釋出監，至92年11月22日
    交付保護管束期滿止，因未撤銷假釋，所處有期徒刑視為執
    行完畢之事實，有臺灣高等法院被告前案紀錄表可參，其受
    有期徒刑執行完畢後，5 年內故意再犯本件有期徒刑以上之
    各罪（不含侵占遺失物部分），均為累犯，應各依刑法第47
    條第1 項規定，加重其刑。被告所犯上開侵占遺失物罪、行
    使偽造私文書罪及攜帶兇器竊盜罪間，犯意各別，應分論併
    罰。爰審酌被告明知甲○○遺失之健保卡及身分證，非其所
    有，竟將該證件侵占入己，破壞他人對財產權之支配，且貪
    圖小利，冒用甲○○之名義向各電信公司申請取得行動電話
    SIM 卡使用，已影響甲○○及各電信公司之權益；並參以被
    告復竊取他人物品，影響被害人之權利，行為實有可議之處
    ，及被告犯後坦認犯行、竊取物品之價值、犯罪之動機、目
    的、手段等一切情狀，分別量處如主文所示之刑，並參酌前
    開侵占遺失物之犯罪情狀，諭知如主文所示之易服勞役折算
    標準，且就有期徒刑部分，定其應執行之刑。至偽造「遠傳
    電信公司行動電話/ 第三代行動電話服務申請書」之公司存
    查聯、經銷商存查聯；偽造之「臺灣大哥大行動通信網路業
    務服務申請書」之公司存查聯；偽造之「手機及SIM 卡領取
    切結書」；偽造之「亞太電信公司行動電話申請書」之公司
    存查聯、經銷商存查聯部分，因公司存查聯、經銷商存查聯
    及「手機及SIM 卡領取切結書」，係屬各電信公司或經銷商
    所有，並非被告所有，爰不宣告沒收之。惟「遠傳電信公司
    行動電話/ 第三代行動電話服務申請書」之公司存查聯、經
    銷商存查聯上，偽造之「甲○○」署名各4 枚、4 枚，計8
    枚（即1 份各2 枚、2 枚，2 份各4 枚、4 枚，計8 枚）；
    「臺灣大哥大行動通信網路業務服務申請書」之公司存查聯
    上，偽造之「甲○○」署名1 枚；偽造之「手機及SIM 卡領
    取切結書」上，偽造之「甲○○」署名、指印各3 枚、6 枚
    （即1 份各1 枚、2 枚，3 份計各3 枚、6 枚）；偽造之「
    亞太電信公司行動電話申請書」之公司存查聯、經銷商存查
    聯上，偽造之「甲○○」署名各2 枚、2 枚，計4 枚，應依
    刑法第219 條規定，不問屬於犯人與否，均併予沒收之。另
    偽造「遠傳電信公司行動電話/ 第三代行動電話服務申請書
    」、「臺灣大哥大行動通信網路業務服務申請書」、「亞太
    電信公司行動電話申請書」之客戶存查聯部分，雖未扣案，
    惟無證據證明業已滅失，且係被告所有犯本罪所用之物，爰
    依刑法第38條第1 項第2 款規定，宣告沒收之。因該客戶存
    查聯業已沒收，故其上偽造之「甲○○」署名，則不另宣告
    沒收之。此外，扣案十字螺絲起子2 支，均係被告所有供犯
    加重竊盜罪所用之物，爰依刑法第38條第1 項第2 款之規定
    ，宣告沒收之。至扣案牛排刀1 支，因被告否認為其所有，
    且無證據證明為被告所有，爰不宣告沒收之。
據上論斷，應依刑事訴訟法第273 條之1 第1 項、第299 條第1
項前段，刑法第337 條、第216 條、第210 條、第339 條第1 項
、第321 條第1 項第3 款、第354 條、第47條第1 項、第55條、
第42條第3 項前段、第38條第1 項第2 款、第219 條、第51條第
5 款，刑法施行法第1 條之1 ，判決如主文。
本案經檢察官羅水郎到庭執行職務。
中    華    民    國    98    年    6     月    12    日
                  刑事第十庭    法  官  方百正
如不服本判決應於收受送達後10日內向本院提出上訴書狀。
以上正本證明與原本無異。
中    華    民    國    98    年    6     月    12    日
                                書記官  黃園芳
附錄本判決論罪科刑所依據之法條
刑法第210條
偽造、變造私文書，足以生損害於公眾或他人者，處 5 年以下有
期徒刑。
刑法第216條
行使第 210 條至第 215 條之文書者，依偽造、變造文書或登載
不實事項或使登載不實事項之規定處斷。
刑法第321條
犯竊盜罪而有左列情形之一者，處6 月以上5 年以下有期徒刑：
一、於夜間侵入住宅或有人居住之建築物、船艦或隱匿其內而犯
    之者。
二、毀越門扇、牆垣或其他安全設備而犯之者。
三、攜帶兇器而犯之者。
四、結夥三人以上而犯之者。
五、乘火災、水災或其他災害之際而犯之者。
六、在車站或埠頭而犯之者。
前項之未遂犯罰之。
刑法第337條
意圖為自己或第三人不法之所有，而侵占遺失物、漂流物或其他
離本人所持有之物者，處 500 元以下罰金。
刑法第354條
毀棄、損壞前二條以外之他人之物或致令不堪用，足以生損害於
公眾或他人者，處2 年以下有期徒刑、拘役或5 百元以下罰金。
刑法第339條
意圖為自己或第三人不法之所有，以詐術使人將本人或第三人之
物交付者，處5 年以下有期徒刑、拘役或科或併科1 千元以下罰
金。
以前項方法得財產上不法之利益或使第三人得之者，亦同。
前二項之未遂犯罰之。


司法院資訊處製作；財團法人民間司法改革基金會備份。
